臺灣桃園地方法院民事裁定　　　　　　　 100年度抗字第87號
抗　告　人　林慶雲
法定代理人　林煌賓
相　對　人　童新順
上列抗告人與相對人間拍賣抵押物事件，對於民國100 年6 月23
日本院簡易庭100 年度司拍字第266 號民事裁定提起抗告，本院
裁定如下：
    主  文
抗告駁回。
抗告程序費用新台幣壹仟元由抗告人負擔。
    理  由
一、按抵押權人於債權已屆清償期而未受清償者，得聲請法院拍
    賣抵押物，就其賣得價金而受清償，此民法第873 條定有明
    文。而抵押權人為此項聲請准予拍賣抵押物之裁定，係屬非
    訟事件，祗須其抵押權已依法登記，並債權已屆清償期而未
    受清償，法院即應為准許拍賣抵押物之裁定，此法院所為准
    許拍賣抵押物之裁定，無確定實體法上之法律關係存否之性
    質，於債權及抵押權之存否，亦無既判力，最高法院58年台
    抗字第524 號著有判例可稽。是對於此項法律關係有爭執者
    ，應由有爭執之人另循民事訴訟程序以資解決，同院51年台
    抗字第269 號判例亦足參照。
二、經查，本件相對人主張抗告人於民國86年8 月9 日以如附表
    所示之不動產為向相對人所負債務之擔保，而設定本金最高
    限額為新臺幣（下同）1,000 萬元之第三順位抵押權，依法
    登記在案。茲抗告人已向相對人借款共計600 萬元，已屆清
    償期而未為清償，為此向本院聲請准予拍賣抵押物。相對人
    並提出系爭不動產之土地登記第一類謄本、他項權利證明書
    、抵押權設定契約書、借款契約書、本票等文件（以上皆為
    影本）各1 份為證，皆於本院100 年度司拍字第266 號拍賣
    抵押物事件卷宗在卷可稽。又查，相對人對於抗告人之抵押
    權，確已依法登記，有上開土地登記第一類謄本、抵押權設
    契約書等資料在卷可稽；而自該抵押權設定契約書觀之，該
    債務清償日期欄部分雖載明為：「依合夥契約書記載」，而
    相對人所提出之前揭資料並無名為「合夥契約」之文件。然
    參以相對人所提出之借款契約書及本票，該契約書上確有債
    權人為相對人「童新順」、債務人為「呂學板、林慶雲」，
    借款金額為600 萬元，並設定第三順位1,000 萬元之抵押權
    ，清償日為88年9 月3 日之記載，可知該借款契約書所記載
    之抵押權擔保金額與抵押權之順位等均與抵押權設定契約書
    相符，至該本票之發票日（86年9 月5 日），更與抵押權設
    定契約書上所蓋之收件日期相同，而該本票之票面金額600
    萬元亦與上開借款契約之借款金額相同，票據之到期日更與
    該借款契約書之清償日相吻合，是相對人陳稱其與抗告人於
    簽立抵押權設定契約書時，並無簽立合夥契約書，而係簽立
    借款契約書及簽發與借款同額之本票，並以該借款契約書所
    載之清償日及票據到期日，為抵押權擔保債權之清償日期，
    應屬可信，故於形式上，應可認該抵押權所擔保債權之清償
    日，即為該借款契約書所約定之清償期（88年9 月3 日）。
    從而，相對人主張系爭受抵押權擔保之債權已屆清償期而未
    受清償，並請求本院據以准許相對人拍賣抵押物之聲請，並
    無不當。至抗告人若認該抵押權不存在或抵押權擔保之債權
    清償期，應依其他合夥契約定之，均已涉及實體上法律關係
    之爭執。綜上所述，並衡諸拍賣抵押物之裁定係採形式審查
    之非訟事件法理及首揭說明，相對人僅須其抵押權已依法登
    記，並依登記之清償期業已屆滿而未獲清償時，法院即應為
    許可拍賣之裁定。抗告人就實體上法律關係之爭執，應另行
    起訴依民事訴訟程序解決，本件提起抗告請求廢棄原裁定，
    為無理由，應予駁回。
三、據上論結，本件抗告為無理由，依非訟事件法第46條、第21
    條第2項、第24條第1項，民事訴訟法第495條之1第1 項、第
    449條第1項、第78條，裁定如主文。
中    華    民    國  100     年    7     月    22    日
                  民事第三庭  審判長 法  官   張益銘
                                     法  官   毛彥程
                                     法  官   林靜梅
正本係照原本作成。
本裁定除以適用法規顯有錯誤為理由，不得再抗告；如提再抗告
，應於收受後送達10日內委任律師為代理人向本院提出再抗告狀
，並繳納再抗告費新台幣 1,000 元。
中    華    民    國   100    年    7     月    22    日
                                     書記官   王奐淳